臺灣士林地方法院刑事判決　　　　　　　　　　　　　　九十一年度自字第六一號
　　自　訴　人　順彬交通有限公司
　　法定代理人　丁○○
　　自訴代理人　乙○○
　　被　　　告　甲○○
右列被告因侵占案件，經自訴人提起自訴，本院判決如左：
    主  文
甲○○無罪。
    理  由
一、自訴意旨略以：被告甲○○於九十年五月二十四日以分期付款附條件買賣方式向
    自訴購買計程車一輛（不含車牌），自訴人提供車牌號碼三Ｂ－五八０號汽車一
    輛，約定在所有全部分期付款未付清時，其所有權人屬於自訴人，被告僅得先行
    使用，車輛之牌照稅、燃料費、保險費、服務費、保全費、違規罰單，蓋由被告
    負擔，被告完全付清償還分期款項，且無其他債務時，車輛所有權始歸被告甲○
    ○所有，分期付款未付清時，被告不得抵押及出售該車，詎被告自九十年六月二
    十四日起至九十年十二月二十四日止，積欠款項總計為新台幣（以下同）五萬一
    千零八元，迄未清償，自訴人迭經催索並請求返還汽車，惟甲○○均置之不理，
    嗣後並逃逸無蹤，致自訴人權益受損，因認被告甲○○涉犯刑法第三百三十五條
    之侵占罪云云。
二、按犯罪事實應依證據認定之，無證據不得推定其犯罪事實，刑事訟訴法第一百五
    十四條定有明文。又事實之認定應憑證據，如未能發現相當證據，或證據不足以
    證明，自不能以推測或擬制之方法，以為裁判之基礎（最高法院四十年台上字第
    八六號著有判例參照）。
三、自訴人認被告甲○○涉嫌侵占，無非以被告未將汽車返還及積欠款項未支付，且
    有台北市計程車客運業駕駛人自備車輛參與經營契約書、催告函、回執為其論據
    。然訊據被告對自訴人所提出上揭證據之真正雖不爭執，然矢口否認侵占犯行，
    辯稱該計程車係伊向原車主張寶山購買，因籌款不足，始以該車向自訴人貸款，
    並登記在自訴人計程車行之名義，該車是伊所有，而非自訴人所有，況且該計程
    車是出租給丙○○，目前承租人丙○○將該車開走後，人去無蹤，非但未將車返
    還，且均未付租金，而非伊侵占該車等語。
四、查刑法上之侵占罪，須持有人變易其原來之持有意思而為不法所有之意思，始能
    成立。經查本案系爭計程車（原車牌Ｕ三－七一九）原係張寶山所有，以四十六
    萬元賣給被告，並協議登記在自訴人名下，有九十年汽車燃料使用費繳款書、動
    產擔保交易設定註銷登記申請書、汽車各項異動登記書、汽車買賣合約書、讓渡
    書、汽車新領牌照登記書、華泰銀行跨行匯款回單在卷足憑，顯見該計程車是張
    寶山出售並交付被告，被告應為該計程車之所有權人，汽車之登記制度僅係行政
    上為了方便汽車之管理，並非登記名義人即為所有權人，況據自訴人提出之台北
    市計程車客運業駕駛人自備車輛參與經營契約書，並非附條件賣賣契約書，況依
    該契約書第一條所載「乙方（即被告）提供三洋廠牌型式ＡＡ－Ｊ出廠年份一九
    八八－一０排氣量一九九七ＣＣ，引擎號碼ＡＡ－ＡＮ０八０五八車身一輛，登
    記甲方（即自訴人）公司行號，使用甲方營業車額牌照營業....... 」等語，更
    足徵系爭計程車係被告所有。次查系爭計程車確實是於九十年六月十日出租予丙
    ○○，每日租金五百元，此亦有營業小客車租賃合約書、丙○○之身分證、駕駛
    執照、職業登記附卷可按，而丙○○人去無蹤，亦經本院迭次傳訊無著，有退回
    之送達回證可稽，是被告所辯該車是伊所有，而非自訴人所有，且該計程車是出
    租給丙○○，承租人丙○○將該車開走後，人去無蹤等語，自堪信為真實。是被
    告所為核與刑法侵占罪之構成要件不符，此外復查無其他積極證據足資證明被告
    有何侵占犯行，其犯罪自屬不能證明，應為無罪判決之諭知。
據上論斷，應依刑事訴訟法第三百四十三條、第三百零一條第一項判決如主文。
中      華      民      國    九十一    年      九      月    二十四    日
                                  臺灣士林地方法院刑事第一庭
                                      法  官  張  國  棟
右正本證明與原本無異。
如不服本判決，應於判決送達後十日內，向本院提出上訴狀。
                                      書記官  陳  雅  加
中      華      民      國    九十一    年      九      月    二十六    日
